【裁判字號】    99,交易,420
【裁判日期】    990806
【裁判案由】    業務過失傷害
【裁判全文】
臺灣臺北地方法院刑事判決             99年度交易字第420號
公  訴  人  臺灣臺北地方法院檢察署檢察官
被      告  乙○○
上列被告因業務過失傷害案件，經檢察官提起公訴（99年度調偵
字第399號），被告就被訴事實為有罪陳述，本院依簡式審判程
序，判決如下：
    主  文
乙○○從事業務之人，因業務上之過失傷害人，處有期徒刑月
，如易科罰金，以新臺幣壹仟元折算壹日。
    事  實
一、乙○○曾合法考領職業小客車駕駛執照，惟於民國90年間，
    所持有之上開駕駛執照業經註銷；又其前為日通快遞有限公
    司之送貨司機（本件車禍發生後業已離職），平日以駕駛自
    小客車載送貨物為業，係從事駕駛業務之人。於98年4月1日
    上午9時15分許，駕駛車號A7–193號營業小貨車（登記車主
    為日通欣運股份有限公司），沿臺北市○○區○○路50巷屬
    支線道之東往西方向行駛，行經該巷與同屬逸仙路50巷防火
    巷（南北向）之交岔路口（無號誌）時，適有甲○○騎乘車
    號DNQ–678號輕型機車沿該巷屬幹線道之防火巷由南往北方
    向行駛，亦行經該路口，本應注意汽車行至無號誌之交岔路
    口，支線道應暫停讓幹線道車先行，而依當時天候陰、日間
    自然光線、柏油路面乾燥無缺陷、無障礙物、視距良好，並
    無不能注意之情形，竟疏未注意甲○○之機車亦行經該交岔
    路口，即貿然直行，其所駕駛之上開營業小客車前車頭撞擊
    甲○○所騎乘之上開機車右側車身，甲○○因而人車倒地，
    致甲○○受有右脛腓骨骨折之傷害。乙○○於本件肇事後，
    留在事故現場，並主動向前往事故現場處理，且尚不知肇事
    者為何人之臺北市政府警察局交通警察大隊信義分隊員警黃
    俊棋坦承肇事，而自首接受裁判。
二、案經甲○○訴由臺北市政府警察局信義分局報請臺灣臺北地
    方法院檢察署檢察官偵查起訴。
    理  由
一、按本案被告乙○○所犯係死刑、無期徒刑、最輕本刑為3年
    以上有期徒刑以外之罪，其於準備程序就前揭被訴事實為有
    罪之陳述，經法官告知簡式審判程序之旨，並聽取其與公訴
    人之意見後，本院認無不得或不宜改依簡式審判程序進行之
    情形，爰依刑事訴訟法第273條之1第1項規定，裁定本件進
    行簡式審判程序，合先敘明。
二、上揭犯罪事實，業據被告於本院審理中坦承不諱，核與證人
    即告訴人甲○○證述情節大致相符，並有道路交通事故現場
    圖、道路交通事故談話紀錄表、道路交通事故調查報告表(一)
    、(二)、臺北市政府警察局交通警察大隊道路交通事故初步分
    析研判表、車損及現場照片7幀在卷可稽。按汽車行至無號
    誌之交岔路口，支線道車暫停讓幹線道車先行，道路交通安
    全規則第102條第1項第2款前段定有明文。本件被告駕駛上
    開營業小貨車，沿臺北市○○區○○路50巷東往西方向行駛
    ，行至該巷與同屬逸仙路50巷防火巷（南北向）之交岔路口
    ，被告之營業小貨車行駛之路段路旁設有八角形紅色「停」
    字之標誌一節，有現場照片可按，該禁制標誌，依道路交通
    標誌標線號誌設置規則第12條第5款之規定，係用以指示汽
    車行經前方交岔路口時，應停車再開，從而，就本件路權之
    歸屬而言，被告之營業小貨車係行駛支線道，告訴人之機車
    行駛幹線道甚明，揆諸前開規定，被告駕車行經上開交岔路
    口，應讓告訴人先行。又觀諸前揭交通事故調查報告所載，
    案發當時天候陰、日間自然光線、柏油路面、乾燥無缺陷、
    無障礙物、視距良好，被告所駕駛之營業小貨車本身亦無突
    發之狀況，並無不能注意之情形，竟疏未注意前方交岔路口
    ，適有告訴人沿屬幹線道之逸仙路50巷之防火巷（南北向）
    同時駛入該路口，即貿然直行，肇致本件車禍發生，被告確
    有過失甚明。而告訴人確因本件車禍致受有右脛腓骨骨折之
    傷害，於98年4月1日送往國泰綜合醫院急診，於同年4月2日
    施行骨折復位鋼釘固定手術，同年月6日出院等情，有該院
    98年4月6日診斷證明書附卷可稽。是依上開卷附之各項文書
    、證物等補強證據，已足資擔保被告於本院審理中所為之上
    開任意性自白之真實性，堪信為真實。本件事證明確，被告
    犯行，堪以認定。
三、按刑法上所謂之業務，係指以反覆同種類之行為為目的之社
    會活動而言，申言之，係指個人基於其社會地位繼續反覆所
    執行之事務，其主要部分之業務固不待論，即為完成主要業
    務所附隨之準備工作與輔助事務，亦應包括在內。查，被告
    係日通快遞有限公司之送貨司機，平日以駕駛自小客車載送
    貨物為業，事發當日亦係駕車送貨等情，業據被告自承在卷
    ，揆諸前開說明，「駕駛」即屬被告個人基於其社會地位繼
    續反覆執行之事務，為從事駕駛業務之人。是核被告所為，
    係犯刑法第284條第2項前段之業務過失傷害罪。被告雖曾合
    法考領職業小客車駕駛執照，惟其所領有之上開駕駛執照業
    於90年間註銷，有證號查詢汽車駕駛人資料可按，是被告於
    本件行為時，係無駕駛執照駕車，因而致告訴人受傷，依道
    路交通管理處罰條例第86條第1項之規定，加重其刑；又被
    告於車禍發生後，經警員據報前往現場理時，在場並主動向
    前來處理之警員黃俊棋坦承肇事，而願接受裁判，有臺北市
    政府警察局交通事故肇事人自首紀錄表1紙在卷足憑，可認
    被告已符合刑法自首之要件，應依刑法第62條前段規定，減
    輕其刑。被告同時有刑之加重及減輕事由，依刑法71條第1
    項規定，先加後減之。爰審酌被告駕車時本應注意道路交通
    安全規則之相關規定，以維護安全，竟疏未注意行駛支線道
    ，行經無號誌之交岔路口時，應停車讓幹線道車先行，即貿
    然直行，因而肇事致告訴人受有上開之傷害，已有不該，且
    迄未賠償告訴人所受之損害，惟念其犯後坦承犯行，及告訴
    人所受之傷害、被告之智識程度、家庭經濟狀況等一切情狀
    ，量處如主文所示之刑，並諭知易科罰金之折算標準。
據上論斷，應依刑事訴訟法第273條之1第1項、第299條第1項前
段，刑法第284條第2項前段、第62條前段、第41條第1項前段，
道路交通管理處罰條例第86條第1項，刑法施行法第1條之1，判
決如主文。
本案經檢察官郭騰月到庭執行職務。
中    華    民    國    99    年    8     月    6     日
                  交通法庭  法  官  李殷君
以上正本證明與原本無異。
如不服本判決應於收受送達後10日內向本院提出上訴書狀，並應
敘述具體理由；其未敘述上訴理由者，應於上訴期間屆滿後20日
內向本院補提理由書（均須按他造當事人之人數附繕）「切勿逕
送上級法院」。
                            書記官  殷玉芬
中    華    民    國    99    年    8     月    11    日
附錄本判決論罪科刑法條全文：
中華民國刑法第284條
因過失傷害人者，處6月以下有期徒刑、拘役或5百元以下罰金，
致重傷者，處1年以下有期徒刑、拘役或5百元以下罰金。
從事業務之人，因業務上之過失傷害人者，處1年以下有期徒刑
、拘役或1千元以下罰金，致重傷者，處3年以下有期徒刑、拘役
或2千元以下罰金。

司法院資訊處製作；財團法人民間司法改革基金會備份。
